臺灣高等法院臺中分院刑事裁定　　　　　100年度抗字第170號
抗　告　人
即受 刑 人　廖永順
　　　　　　現於法務部矯正署澎湖監獄執行
上列抗告人因違反毒品危害防制條例等案件，不服臺灣臺中地方
法院中華民國100年1月21日裁定（100年度聲字第232號裁定），
提起抗告，本院裁定如下：
    主  文
抗告駁回。
    理  由
一、抗告人即受刑人廖永順（以下稱抗告人）抗告意旨略以：
    抗告人自民國97年10月7日起開始服刑，執行期間內陸續接
    獲五張（抗告狀誤載為四張）執行指揮書，分別為、97年
    度執義字第13024號；、97年度執義字第17758號；、98
    年度執更字第583號（抗告狀誤載為98年執更義字第583號）
    ；、99年度執義字第1931號；、99年執助六字第362號
    。經查和之二執行指揮書備註欄內容分別係記載「接續
    執更583號之後執行，待定刑後再換發指揮書」及「接續執
    行」，足證檢察官係認「判決確定後，另犯他罪，不屬數罪
    併罰之列，認定受刑人之三裁判之罪」甚明。因此抗告人於
    97年6月15日及同年9月29日二度向臺中地檢署提出聲請數罪
    併罰，然臺中地檢署不但以「本署就相關案件審酌是否符合
    數罪相關規定，如符合數罪併罰規定，本署另向法院聲請定
    應執行刑」等模擬兩可之說明回覆，而且該署檢察官自抗告
    人提出聲明異議至今仍無回應，顯無積極處理抗告人之聲請
    ，而有故意延滯之事實，惟原裁定對於抗告人所受三案裁判
    之罪，是否符合數罪併罰之要件未予審認，卻以「未接獲檢
    察官明示拒絕之函文」等語而駁回抗告人之聲請，顯有疏漏
    ，且數罪併罰之執行攸關刑法所定假釋服刑期日之認定要項
    、累進處遇之編定及責任分數之多寡等等在在相關，檢察官
    置之不理，實在對於抗告人法律上之權益保障不周，難謂為
    適法，爰提起抗告，請求撤銷原裁定，發回原審法院，更為
    妥適之裁定云云。
二、原裁定意旨略以：抗告人認其所犯各罪皆已合於定應執行刑
    之要件，自應依刑事訴訟法第477條第2項之規定，請求該案
    犯罪事實最後判決之法院之檢察官向法院提出聲請，倘檢察
    官對其前揭請求明示拒絕，方可就此明示拒絕循之意思表示
    ，以聲明異議途徑向法院尋求解決，始具實益。本件抗告人
    在尚未接獲檢察官明示拒絕之函文之前，即逕向本院以檢察
    官執行之指揮為不當而聲明異議，於法尚有未合，應予駁回
    等語。
三、原聲明異議意旨略以：抗告人觸犯3裁判之罪名、刑責，符
    合數罪併罰之列，檢察官未依法認定，侵損抗告人更定執行
    刑之法益。抗告人數度具狀聲請數罪併罰及更定執行刑，詎
    料執行檢察官置之不理。抗告人觸犯3裁判之罪名為：A、97
    年度訴字第3762號判處3次販賣第一級毒品罪，應執行有期
    徒刑15年6月。B、98年度訴字第4154號偽證罪，處有期徒刑
    4月。C、98年度訴字第3251號判處3次販賣第一級毒品罪，
    應執行有期徒刑9年。抗告人係於97年5月28日遭警查獲A罪
    之施用及販賣毒品行為，於97年9月16日起訴，至97年11 月
    17日地院一審判決確定。抗告人因於A罪偵查期間，於警詢
    及檢察官偵訊迴護同案被告之陳述，被檢察官認定不實，再
    遭起訴B罪之偽證罪，於98年12月30日起訴，99年2月1日地
    院一審判決確定。抗告人於A罪審判期間，檢察官又依扣案
    通聯紀錄內容擴大偵查，再據以起訴C罪之販賣毒品罪，於
    98年9月12日起訴，99年1月17日地院一審判決確定。就上述
    A、B、C等3罪名，犯罪行為發生時間而論，B罪係於A罪偵查
    時之陳述而發生，C罪販賣毒品行為又係發生於97年4月29日
    、同年5月3日、同年5月12日，均是在A罪97年5月28日販賣
    毒品行為之前。按刑法數罪併罰之適用範圍，是以判決確定
    前所觸犯之各罪犯罪行為發生時間為斷，並非以檢察官起訴
    時日作為認定要件，故以抗告人所觸犯B、C罪名之行為時間
    ，均是在A罪判決確定前即已發生，且B、C罪係因A罪而所衍
    生，乃係同一案件之數罪。抗告人所觸犯A、B、C等3裁判之
    罪名，自當適用數罪併罰之列，應無疑義可指。抗告人所觸
    犯之A、B、C等3罪名，是屬同一案件之內數罪，檢察官本應
    在地院一審審理終結前提出證據併案審理，奈何檢察官游走
    法律隙縫，竟予以分別起訴，俟各案確定後，恣意逕予認定
    各案刑期合併計算執行，顯已侵奪抗告人數罪併罰之法益甚
    明。抗告人數度具狀聲請數罪併罰，詎料執行檢察官均棄置
    不視，迄今毫無下文回覆。迫於無奈，不得不依刑事訴訟法
    第484條向貴院提出聲明異議等語。
四、按受刑人或其法定代理人或配偶，對檢察官執行之指揮認為
    不當者，固得依刑事訴訟法第484條規定，向諭知該裁判之
    法院聲明異議，此乃對於檢察官「執行之指揮」認為不當之
    救濟方法，換言之，抗告人欲聲明異議，自須有檢察官之執
    行指揮為前提，倘檢察官尚未就執行裁判有所指揮，自無聲
    明異議之餘地。又所謂檢察官之執行指揮不當者，係指檢察
    官對法院所為死刑、無期徒刑、有期徒刑、拘役、罰金、罰
    鍰、沒收、沒入、追徵、追繳、發還扣押物等主刑或從刑之
    執行指揮違法或執行方法不當者而言。
五、經查：
(一)、本件抗告人於抗告狀理由2中指稱其自民國97年10月7日起開
    始服刑，執行期間內陸續接獲五張執行指揮書，分別為、
    97年度執義字第13024號；、97年度執義字第17758號；
    、98年度執更字第583號（抗告狀誤載為98年執更義字第583
    號）；、99年度執義字第1931號；、99年執助六字第36
    2號。經查和之二執行指揮書備註欄內容分別係記載「
    接續執更583號之後執行，待定刑後再換發指揮書」及「接
    續執行」，足證檢察官係認「判決確定後，另犯他罪，不屬
    數罪併罰之列，認定受刑人之三裁判之罪」甚明等語，似係
    針對D及E之檢察官執行指揮書聲明異議，惟細鐸本件抗告意
    旨，究其真意，乃係認為、、、及之執行指揮書
    中抗告人所犯之罪，符合數罪併罰之要件，惟抗告人屢次向
    臺中地檢署請求檢察官聲請定其應執行之刑皆未有回應，為
    防自身權益受損，則對於檢察官未依抗告人之請求而聲請法
    院定其應執行刑之消極「不作為」聲明異議，尚非指摘上開
    案和案之二執行指揮書之違誤，亦非對於、及之
   檢察官執行指揮書有所爭執而聲明異議，先予說明。
(二)、依刑法第53條應依刑法第51條第5款之規定，定其應執行刑
    者，由該案犯罪事實最後判決之法院檢察官聲請該法院裁定
    之，前項定其應執行之刑者，受刑人或其法定代理人、配偶
    ，亦得請求前項檢察官聲請之，此於刑事訴訟法第477條定
    有明文規定。是上開條文第1項之規定，聲請定執行刑既為
    檢察官之職權，自應由該管檢察官依其業務職責審核、認定
    後聲請之，倘檢察官未為聲請，則依同條第2項之規定，亦
    可由受刑人或其法定代理人、配偶，請求檢察官聲請之（最
    高法院96年度台抗字第224號裁定可資參照）。至抗告意旨
    雖指摘稱該署檢察官自抗告人提出聲明異議至今仍無回應，
    顯無積極處理抗告人之聲請，而有故意延滯之事實云云，惟
    查，從本件抗告意旨中所稱『和之二執行指揮書備註欄
    內容分別係記載「接續執更583號之後執行，待定刑後再換
    發指揮書」及「接續執行」』及『臺中地檢署不但以「本署
    就相關案件審酌是否符合數罪相關規定，如符合數罪併罰規
    定，本署另向法院聲請定應執行刑」等模擬兩可之說明回覆
    』等語觀之，檢察官並非對於抗告人之請求置之不理，而係
    認抗告人請求之部分須待定刑後再換發指揮書，且臺中地檢
    署之回函亦非拒絕抗告人之請求，因此檢察官對於抗告人之
    請求未為准否處分之前，即無指揮不當之情事，當然亦非原
    審所能置喙。是原裁定以倘檢察官對其前揭請求明示拒絕，
    方可就此明示拒絕循之意思表示，以聲明異議途徑向法院尋
    求解決，始具實益。本件抗告人在尚未接獲檢察官明示拒絕
    之函文之前，即逕向原審法院以檢察官執行之指揮為不當而
    聲明異議，於法尚有未合，而駁回抗告人之異議，本院經核
    並無不合，抗告意旨徒憑己見，指摘原裁定不當，為無理由
    ，應予駁回。
(三)、第查數罪併罰，有二裁判以上者，其宣告之多數有期徒刑，
    於各刑中之最長期以上，各刑合併之刑期以下，定其刑期，
    刑法第53條、第51條第5款分別定有明文。本件抗告人於原
    聲明異議意旨所指其所觸犯之A、B及C案中，B、C兩案之行
    為時間，均是在A案判決確定前即已發生，且B、C案係因A案
    而所衍生，乃係同一案件之數罪。是抗告人所觸犯A、B、C
    等3裁判之罪名，自當適用數罪併罰之列等語。經查本件抗
    告人前因犯毒品危害防制條例之罪，經原審法院以97年度訴
    字第2666號判決判處有期徒刑1年，並於97年8月18日確定；
    抗告人嗣於97年3月至97年5月間被查獲時止再因違反毒品危
    害防制條例，經原審法院以97年度訴字第3762號（A案）及
    98年度訴字第3251號（C案）判決各判處有期徒刑15年6月及
    有期徒刑9年，並分別於97年11月17日及99年2月22日確定；
    又抗告人於97年5月至97年7月間因犯偽證罪，經原審法院以
    98年訴字第4154號判決（B案），判處有期徒刑4月，而於99
    年2月1日確定，此有本院查閱臺灣高等法院被告前案紀錄表
    及上開該等案號之刑事判決在卷可稽，是抗告人所犯A、B和
    C案，既為原審法院97年度訴字2666 號判決確定前所違犯，
    符合刑法第51條之規定合併定其應執行之刑，是本件抗告人
    自得據此請求檢察官向原審法院聲請定其應執行之刑。又茲
    查臺中地檢署檢察官已於日前據抗告人上開主張向原審法院
    聲請定其應執行之刑，並經原審法院於100年2 月18日以100
    年度聲字第699號裁定審核認該聲請為正當，而定其應執行
    刑有期徒刑25年5月在案，是抗告意旨所稱檢察官置之不理
    云云，容有誤會，且本案因檢察官聲請定執行刑而經原審法
    院裁定後，本件抗告人之聲明異議亦已無實益，就此併為敘
    明。
六、據上論結，應依刑事訴訟法第412條，裁定如主文。
中    華    民    國    100    年    3    月    15   日
            刑事第五庭    審判長法  官  趙  春  碧
                                法  官  卓  進  仕
                                法  官  林  宜  民
上列正本證明與原本無異。
如不服本裁定，得於裁定送達後五日內向本院提出抗告狀(須附繕本)。
                                書記官  陳  文  琴
中    華    民    國    100    年    3    月    15   日